臺灣高雄地方法院刑事判決　　　　　　　110年度易字第287號
公　訴　人　臺灣高雄地方檢察署檢察官 
被　　　告　TRUONG VAN THONG（張文通）




上列被告因偽造文書案件，經檢察官追加起訴（110 年度偵緝字
第899 號），本院判決如下：
    主  文
本件公訴不受理。
    理  由
一、追加起訴意旨略以：被告TRUONG VAN THONG（下稱張文通）
    為越南籍之失聯移工，為求日後生活、求職方便，經真實姓
    名年籍不詳之人介紹，而與另案被告PHAM KHAC SUC （下稱
    范克力）、呂文強共同意圖供冒用身分使用，基於偽造特種
    文書居留證之犯意聯絡，於民國108 年10月間某日，由被告
    透過LINE通訊軟體，與暱稱「THE CU CMT DAIL 」之「TRAN
    VAN HOAN」聯繫，再由被告將其大頭照以LINE訊息傳送予「
    TRAN VAN HOAN 」，並將偽造居留證之價金新臺幣（下同）
    3,000 元交付予范克力後，范克力等人隨即偽造證件照片為
    張文通，惟證件內容與事實不符，載稱「核發日期：2019年
    2 月5 日換領、居留期限至2022年2 月5 日、居留事由：依
    親- 妻- 梁氏垂玲、居留地址：高雄市○○區○○街00號」
    之中華民國居留證1 張，完竣後再寄送至被告不知情友人DA
    U HOAL HOAI （下稱豆氏懷）位於高雄市○○區○○路000
    號居所，由豆氏懷代收後轉交被告，足生損害於內政部移民
    署對於外國人居留管理之正確性，因認被告涉犯刑法第212
    條偽造特種文書罪嫌。且被告與另案被告范克力共犯前開罪
    名，屬數人共犯一罪之相牽連案件，爰依刑事訴訟法第7 條
    第2 款、第265 條第1 項之規定對被告追加起訴等語。
二、按檢察官於第一審辯論終結前，得就與本案相牽連之犯罪或
    本罪之誣告罪，追加起訴；起訴之程序違背規定者，得不經
    言詞辯論，為諭知不受理之判決，刑事訴訟法第265 條、第
    303 條第1 款及第307 條分別定有明文。再按刑事訴訟法第
    265 條規定之追加起訴，係就與已經起訴之案件無單一性不
    可分關係之相牽連犯罪，在原起訴案件第一審辯論終結前，
    加提獨立之新訴，俾與原起訴案件合併審判，以收訴訟經濟
    之效。是得追加起訴者限於本案相牽連之犯罪或本罪之誣告
    罪，而所謂「本案相牽連之犯罪」，乃指與「已經起訴之案
    件」，有刑事訴訟法第7 條所定之下列4 款情形之一者：（
    一）一人犯數罪者。（二）數人共犯一罪或數罪者。（三）
    數人同時在同一處所各別犯罪者。（四）犯與本罪有關係之
    藏匿人犯、湮滅證據、偽證、贓物各罪者。追加起訴部分之
    案件，與原先起訴之案件是否為相牽連之案件，應從起訴部
    分與追加起訴部分就形式上觀察，如與刑事訴訟法第7 條所
    定相牽連案件情形不符者，即不得以追加起訴之方式追訴。
三、經查：
（一）另案被告范克力、丁于真、BAN THI LUAN（下稱判氏論）
      、PHAM THI BINH （下稱范氏平），前經檢察官認涉犯偽
      造文書、違反戶籍法等罪，而以109 年度偵字第11264 號
      、第11555 號、第17837 號起訴書提起公訴，及109 年度
      偵字第19847 號案件移送併辦，並經本院以110 年度訴字
      第392 號案件（下稱本訴）審理中，然檢察官原起訴及移
      送併辦之犯罪事實為：㈠范克力與判氏論、丁于真、呂文
      強共同意圖供冒用身分使用，基於偽造特種之國民身分證
      之犯意聯絡，於109 年4 月19日某時，由丁于真透過臉書
      與范克力取得連絡後，再由判氏論將其大頭照及偽造身分
      證之價金3,500 元交由丁于真，丁于真再將上開資料以臉
      書訊息傳送予范克力，並將價金匯入范克力指定帳戶後，
      范克力隨即偽造照片為判氏論，惟個人資料記載「范玉水
      、81年10月8 日生、統一編號：Z000000000號」之中華民
      國國民身分證1 張，完竣後再寄至丁于真位於高雄市○○
      區○○○路000 巷0 號住處，丁于真再轉交給判氏論，足
      生損害於范玉水及戶政機關管理及內政部移民署對於外國
      人居留管理之正確性。㈡范克力與范氏平、呂文強、不知
      真實姓名年籍「NG UYEN VAN VU」之人共同意圖供冒用身
      分使用，基於偽造特種之國民身分證之犯意聯絡，由范氏
      平於108 年8 月中旬，透過臉書與「NGUYEN VAN VU 」之
      人取得連絡，先將其大頭照交予「NGUYEN VAN VU 」，並
      將價金3,000 元匯入范克力指定帳戶，待范克力自「NGUY
      EN VAN VU 」處取得上開資料後，范克力隨即偽造內容為
      「范氏平、72年6 月25日生、統一編號：Z000000000號、
      發證日期：108 年6 月14日（高雄市）換發」之中華民國
      國民身分證1 張，完竣後再寄予范氏平收受而足生損害於
      戶政機關管理及內政部移民署對於外國人居留管理之正確
      性。惟因范氏平認偽造身分證品質不佳，復與范克力、呂
      文強、「NGUYEN VAN VU 」共同意圖供冒用身分使用，基
      於偽造特種之國民身分證之犯意聯絡，於同年11月中旬再
      與「NGUYEN VAN VU 」取得聯絡，並於同年11月4 日將價
      金3,000 元匯入范克力指定帳戶，范克力遂再偽造內容為
      「范氏平、72年6 月25日生、統一編號：Z000000000號、
      發證日期：105 年6 月13日（林園）換發」之中華民國國
      民身分證1 張，完竣後再寄予范氏平收受而足生損害於戶
      政機關管理及內政部移民署對於外國人居留管理之正確性
      ，有該案起訴書及移送併辦意旨書附卷可參。
（二）依上述起訴書及移送併辦意旨書所載犯罪事實，本訴起訴
      範圍僅係另案被告范克力偽造另案被告判氏論照片之國民
      身分證1 張，及偽造另案被告范氏平名義之國民身分證2
      張部分，並未一併起訴另案被告范克力與本案被告張文通
      共同偽造被告名義之中華民國居留證的犯罪事實。另案被
      告范克力偽造被告名義居留證部分原既未據起訴繫屬，且
      追加起訴部分與已起訴、移送併辦之犯罪事實間犯意各別
      、行為互殊，並無實質上或裁判上一罪關係，追加起訴書
      復謹記載追加被告「張文通」，從形式上觀察，本件被告
      追加起訴部分與另案被告范克力已經起訴及移送併辦之本
      訴，核與刑事訴訟法第7 條第2 款相牽連案件之要件尚有
      未合，亦與刑事訴訟法第7 條第1 款、第3 款、第4 款要
      件不符。
四、綜上，本件追加起訴部分與經起訴之本訴間非屬相牽連案件
    ，追加起訴程序顯然違背規定，參諸前揭說明，爰不經言詞
    辯論，逕為諭知公訴不受理之判決。  
據上論斷，應依刑事訴訟法第303 條第1 款、第307 條，判決如
主文。
本案經檢察官張媛舒追加起訴，檢察官郭武義到庭執行職務。
中    華    民    國  110    年    11    月     17    日
                  刑事第十三庭  審判長法  官  陳紀璋
                                      法  官  李怡蓉
                                      法  官  翁瑄禮
以上正本證明與原本無異。
如不服本判決應於收受判決後20日內向本院提出上訴書狀，並應
敘述具體理由。其未敘述上訴理由者，應於上訴期間屆滿後20日
內向本院補提理由書(均須按他造當事人之人數附繕本)「切勿逕
送上級法院」。
因疫情而遲誤不變期間，得向法院聲請回復原狀。
中    華    民    國   110    年    11    月    17    日
 
                                      書記官  夏鴻鈞